# 请教陈版主，同控下追溯调整没弄懂

提问人：跑 Flora 时间：2022-07-12 18:40:56
A是上市公司，编制6.30半年报。B为A在 22 年 1 月 1 日外购进来的100%子公司，产生商誉。C为A上市公司的实际控制人，D为C 实控人自 2018 年 12 月外购进来的持股51%的子公司，产生商誉。 2022 年 6 月 1 日B向A的实控人C和少数股东支付对价购买D全部100%股权。 1 、此次合并双方B和D构成同控吗？ 合并前后均受同一实控人控制，也属于非暂时的，但是B是半年内并进来的，没有到 1 年。
2 、在编制B合并报表时候，两者同控时点为22.1.1，但是在编制A上市公司6.30合并报表时候， 我认为合并双方受同一控制下的时点也是22.1.1， 是否需要追溯调整 21 年度比较报表（有人告诉我编制B合报时候不追溯比较期，编制上市公司A合并报表时候，需要调整比较期 21 年数据，所以我很困惑？）。 3 、B在合并D时候，涉及过渡期安排，评估日为4.30. 过渡期实际为 5 月，约定过度期亏损由原股东承担，即C和少数股东以 现 金方式金方式 补 足，过渡期收益由B合并方享有。 我在编制个别报表时候，按照同控处理权益结合法，差额调整资本公积，B公司账面没有资本公积和盈余公积，我全部调整未分配利润，我个别报表分录如下：
借： 长投 5.31 D在最终控制方C合并财报中净资产账面价值+商誉
未分配利润
贷方：银存
过渡期实际亏损 30 万。
借：长投 30
贷：未分配利润
我总觉得我这样编制，我支付对价没变，只是调整了账面净资产 到评估日而已。 是否错误呢？
4 、我同控下，6.30编制A合并报表，利润表和现流是自当期期初纳入合并麽，就需纳入1-6月完整的对吧？
5 、如果我追溯还原 合并前 1-5月份留存收益归母部分，有少数股东，以前年度需追溯不？涉及问题 2 ，最后我6.30上市公司A层面抵消分录没平。6.30已经没有少数股东了。同控实务问题有点磨人。万分感谢陈版主帮忙解惑！

回答人：chenyiwei
1 、构成同一控制下合并，虽然B被A购入的时间尚未满一年，但该交易是在A和实控人C的主导下进行的，且交易完成后A、B、D同受C控制的关系在可预见的未来将是稳定的。
2 、站在A的合并报表层面，该交易可以视同A直接合并D，因此最早可以追溯到 2018 年 12 月。也就是将A而不是B视为合并方，站在最终控制方视角，A和D最早同被纳入C控制范围的最早时间是 2018 年 12 月。
3 、根据当初收购协议约定来确定购买日取得D的可辨认净资产公允价值和商誉，并在此基础上延续计算，相应下推到A的合并报表层面。
4 、是。利润表和现流是自当期期初纳入合并麽，就需纳入1-6月完整的。
5 、因为部分股权是向少数股东购买，故此前还原的股权比例仅为由实控人控制的股权比例，余为少数股权。在收购少数股权交易日，合并报表层面会出现一项因收购少数股权的权益性交易。
参考：《监管规则适用指引——会计类第 1 号》之“1-6 同一控制下企业合并的会计处理”之“一、同时向控股股东和第三方购买股权达成的企业合并”。